【裁判字號】    98,訴,419
【裁判日期】    980319
【裁判案由】    違反毒品危害防制條例
【裁判全文】
臺灣彰化地方法院刑事判決               98年度訴字第419號
公  訴  人  臺灣彰化地方法院檢察署檢察官
被      告  甲○○
上列被告因違反毒品危害防制條例案件，經檢察官提起公訴（98
年度撤緩毒偵字第13號），於本院準備程序中，被告就被訴事實
為有罪之陳述，經裁定改行簡式審判程序，本院判決如下：
    主  文
甲○○施用第一級毒品，處有期徒刑伍月，如易科罰金，以新臺
幣壹仟元折算壹日。
    犯罪事實
一、甲○○前於民國95年間，因施用毒品案件，經本院裁定送觀
    察、勒戒後，因無繼續施用毒品之傾向，於96年2 月13日執
    行完畢釋放出所，並由臺灣彰化地方法院檢察署檢察官以95
    年度毒偵字第5150號、96年度毒偵字第202 號為不起訴處分
    確定。詎其仍未戒除毒癮，復於前揭觀察、勒戒執行完畢釋
    放後5 年內，基於施用第一級毒品海洛因之犯意，於96年8
    月30日某時，在彰化縣鹿港鎮「新樂園釣蝦場」，以將第一
    級毒品海洛因摻入香菸點燃吸食之方式，施用第一級毒品海
    洛因1 次。嗣於96年8 月30日13時30分許，在彰化縣鹿港鎮
    ○○路路旁，因形跡可疑，為警上前盤查，其在未被有偵查
    犯罪職權之機關或公務員發覺前，即主動向警員供出施用第
    一級毒品犯行，自首而接受裁判，並徵得其同意接受採集尿
    液送驗，結果呈嗎啡陽性反應，始查悉上情（業經檢察官當
    庭更正犯罪時間）。
二、案經彰化縣警察局鹿港分局報請臺灣彰化地方法院檢察署檢
    察官偵查起訴。
    理  由
一、按除被告所犯為死刑、無期徒刑、最輕本刑為3 年以上有期
    徒刑之罪或高等法院管轄第1 審案件者外，於前條第1 項程
    序進行中，被告先就被訴事實為有罪之陳述時，審判長得告
    知被告簡式審判程序之旨，並聽取當事人、代理人、辯護人
    及輔佐人之意見後，裁定進行簡式審判程序；除簡式審判程
    序及簡易程序案件外，第1 審應行合議審判，刑事訴訟法第
    273 條之1 第1 項、第284 條之1 分別定有明文。本件被告
    甲○○所涉係死刑、無期徒刑、最輕本刑為3 年以上有期徒
    刑之罪或高等法院管轄第1 審案件以外之罪，並於本院行準
    備程序時就被訴事實為有罪之陳述，本院合議庭依前揭規定
    ，經評議結果，裁定改由受命法官獨任行簡式審判程序。
二、上開犯罪事實，業據被告甲○○於本院審理時坦承不諱，且
    被告經警採集其尿液送驗結果，確呈嗎啡陽性反應，有彰化
    縣警察局鹿港分局委託檢驗尿液代號與真實姓名對照表及詮
    昕科技股份有限公司於96年9 月17日所出具之濫用藥物尿液
    檢驗報告各1 紙附卷可稽，足徵被告之自白確與事實相符，
    堪以採信。再被告前於95年間，因施用毒品案件，經本院裁
    定送觀察、勒戒後，因無繼續施用毒品之傾向，於96年2 月
    13日執行完畢釋放出所，並由臺灣彰化地方法院檢察署檢察
    官以95年度毒偵字第5150號、96年度毒偵字第202 號為不起
    訴處分確定乙情，有臺灣彰化地方法院檢察署刑案資料查註
    紀錄表及臺灣高等法院被告全國前案紀錄表各1 份在卷可參
    。本件事證明確，被告上開犯行洵堪認定，應依法論科。
三、核被告甲○○所為，係犯毒品危害防制條例第10條第1 項之
    施用第一級毒品罪。被告持有第一級毒品進而施用，其持有
    第一級毒品之低度行為，應為其施用第一級毒品之高度行為
    吸收，不另論罪。另按刑法第62條所謂「發覺」，固非以有
    偵查犯罪職權之機關或人員確知其人犯罪無誤為必要，而於
    對其發生嫌疑時，即得謂為已發覺；但此項對犯人之嫌疑，
    仍須有確切之根據得為合理之可疑者，始足當之，若單純主
    觀上之懷疑，要不得謂已發生嫌疑（最高法院72年臺上字第
    641 號判例意旨參照）。本件被告涉犯施用第一級毒品之犯
    行，而被告係因與其表弟在上開釣蝦場廁所外，因形跡可疑
    為警上前盤查，惟當場並無任何毒品或吸毒工具等具體事證
    足資證明被告涉嫌施用毒品海洛因之犯行，而被告於警員詢
    問其在做何事時，即主動向警員供明其有施用第一級毒品之
    犯行（參見被告之彰化縣警察局鹿港分局96年8 月30日警詢
    筆錄及本院98年3 月5 日審理筆錄），足認被告確係在警員
    未發現有確切之根據得為合理之懷疑前，即主動供述其施用
    第一級毒品海洛因之犯行，是以被告係對於未發覺之罪自首
    而接受裁判，符合自首規定，茲依刑法第62條前段規定予以
    減輕其刑。爰審酌被告年紀尚輕，及其施用毒品之動機、目
    的、方法、不知珍惜身體、施用毒品所生危害，暨犯後坦承
    犯行之態度等一切情狀，量處如主文所示之刑，並諭知易科
    罰金之折算標準，以示懲儆。
據上論斷，應依刑事訴訟法第273 條之1 第1 項、第299 條第1
項前段，毒品危害防制條例第10條第1 項，刑法第11條前段、第
41條第1 項前段、第62條前段，判決如主文。
本案經檢察官陳信郎到庭執行職務。
中    華    民    國    98    年    3     月    19    日
                      刑事第七庭      法  官  郭麗萍
以上正本證明與原本無異。
如不服本判決應於收受判決後10日內向本院提出上訴書狀，並應
敘述具體理由；其未敘述上訴理由者，應於上訴期間屆滿後20日
內向本院補提理由書（均須按他造當事人之人數附繕本）「切勿
逕送上級法院」。
中    華    民    國    98    年    3     月    19    日
                                      書記官  吳冠慧
附錄本案論罪科刑法條全文：
毒品危害防制條例第10條
施用第一級毒品者，處 6 月以上 5 年以下有期徒刑。
施用第二級毒品者，處 3 年以下有期徒刑。


司法院資訊處製作；財團法人民間司法改革基金會備份。
